臺灣臺北地方法院刑事判決　　　　　　　　　　　　九十三年度交簡上字第三六號
　　上　訴　人
　　即　被　告　甲○○
右列上訴人即被告因公共危險案件，不服本院臺北簡易庭九十三年度北交簡字第五二
○號，中華民國九十三年三月三十日第一審刑事簡易判決（臺灣臺北地方法院檢察署
檢察官聲請簡易判決處刑書案號：九十三年度偵字第四七二號），提起上訴，本院
管轄第二審之合議庭判決如左：
    主  文
上訴駁回。
    事  實
一、甲○○前於民國九十年一月二十日，在花蓮市○○○路好樂迪ＫＴＶ飲酒後，其
    酒後吐氣所含酒精濃度高達每公升零點七一毫克，已不能安全駕駛動力交通工具
    ，仍駕駛車牌號碼自用小客車沿花蓮縣吉安鄉○○路○段由東往西方向行駛，於
    行經該路段十號附近之行人穿越道前，因不勝酒力復疏未注意減速慢行，撞及沿
    行人穿越道橫越道路之行人林益錦，使之受有顱內出血後不治死亡，經臺灣花蓮
    地方法於九十年六月二十六日以九十年度交易字第九十三號刑事判決就其服用酒
    類，不能安全駕駛動力交通工具而駕駛部分，判處役拘五十日，如易科罰金以三
    百元折算一日，又過失致人於死部分，處有期徒刑十月，甲○○對之提起上訴後
    ，因其已與被害人家屬達成民事賠償和解並登報致歉，台灣高等法院花蓮分院於
    九十年十月十一日以九十年度交上易字第三十二號刑事判決雖將之上訴駁回確定
    ，但同時諭知緩刑三年，現仍在緩刑期間，猶不知悔改。明知服用酒類已達不能
    安全駕駛之程度時，即不得駕駛動力交通工具，竟自九十三年二月九日凌晨三時
    許至五時許止，在臺北市○○○路某處ＰＵＢ與友人共同飲用約十瓶啤酒，酒後
    其控制力及注意力均已達無法安全駕駛動力交通工具之程度，仍駕駛車牌號碼Ｇ
    六─九七五三號自用小客車離開上址在道路上行駛，迨於同日七時五十七分許，
    途經台北市○○○路與基隆路之交岔路口時，經警攔查檢測其呼氣所含酒精濃度
    達每公升零點七三毫克（ＭＧ／Ｌ），客觀上已達不能安全駕駛動力交通工具之
    程度，而查獲上情。
二、案經臺北市政府警察局信義分局報請臺灣臺北地方法院檢察署檢察官偵查後聲請
    簡易判決處刑。
    理  由
一、右揭事實業據上訴人即被告甲○○於警員詢問及本院調查、審理時均供承不諱（
    參見臺灣臺北地方法院檢察署九十三年度偵字第四七二號號偵查卷宗第五頁、
    本院九十三年五月十七日準備程序筆錄及同年六月十一日審判筆錄），又其酒後
    以呼氣測試酒精濃度為每公升零點七三毫克（ＭＧ／Ｌ），此有酒精濃度檢測表
    及臺北市政府警察局信義分局三張犁派出所舉發違反道路交通管理事件通知單影
    本各一紙在卷可憑（參見同前偵查卷宗第九頁），況被告遭查獲、測試或詢問之
    過程，有昏睡叫喚不醒之情事，有臺北市政府警察局信義分局三張犁派出所警員
    黃建發依職權所填製之刑法第一百八十五條之三案件測試觀察紀錄表在卷可考（
    參見同前偵查卷宗第六頁），另被告遭查獲後，關於用筆在兩個同心圓之間的零
    點五公分環狀地帶內，另劃一個圓的檢測內容，其所繪的圓圈顯然不在指定範圍
    內，而屬不合格，此亦有生理平衡檢測表一紙在卷可參（見同前偵查卷宗第七頁
    ），足徵被告確有飲用酒類後其意思能力受影響之情形，本院綜觀上開各項跡證
    ，堪認其酒後導致注意力、判斷力減弱，駕駛汽車時有駕駛操控力欠佳之情形，
    被告確有於飲用酒類後，已達不能安全駕駛動力交通工具而仍然駕駛之犯行。
二、按刑法第一百八十五條之三規定服用酒類致不能安全駕駛動力交通工具，係抽象
    危險犯，並不以發生具體危險為必要，至所謂酒醉狀態，只需一般評價程度達於
    對車輛駕駛行為失其必要之注意力或判斷力之虞即可，至實際上對駕駛行為是否
    發生具體危險，則並不重要。又行為人飲酒後如其呼氣酒精濃度達人體酒精濃度
    為每公升零點五毫克時，即有反應較慢、感覺減低並影響駕駛，如為每公升零點
    七五毫克時，即有思考改變、個性行為改變之情形，有行政院國軍退除役官兵輔
    導委員會臺北榮民總醫院八十八年八月五日（八八）北總內字第二六八六八號函
    附卷可參，且汽車駕駛人飲酒後其呼氣中酒精濃度如已達於每公升零點五五毫克
    ，其肇事率為一般未飲酒者之十倍，如已達於每公升零點七五毫克，其肇事率為
    一般未飲酒者之二十五倍，亦有中央警察大學交通學系暨交通管理研究所教授蔡
    中志之研究報告在卷可憑，況法務部於八十八年五月十日亦邀集司法院刑事廳、
    交通部、行政院衛生署、內政部警政署及中央警察大學等相關單位決議，並參酌
    美國加州運輸部交通安全局所實驗之結果，以呼氣酒精濃度逾每公升含零點五五
    毫克時，即得認為不能安全駕駛為認定標準，蓋因由美國、德國及日本等國家所
    進行之酒精濃度與精神狀態之測試實驗，呼氣中酒精濃度達每公升零點五五毫克
    時，就人之生理方面，已產生視覺反應遲鈍、影像不能集中、同時不能看清前方
    路況及車旁照後鏡等狀況，其駕駛能力已受有影響，其肇事率已為一般正常人之
    十倍，足徵此項認定標準，依一般社會通念，客觀上足以認定已達不能安全駕駛
    之程度。
三、綜上所述，被告於飲酒後，其體內之酒精濃度經警攔查檢測其呼氣所含酒精濃度
    高達每公升零點七三毫克，是依前述臺北榮民總醫院函文及學者研究報告所提出
    「不能安全駕駛」之酒精含量數值、被告酒精濃度檢測表、警員黃建發所填製之
    刑法第一百八十五條之三案件測試觀察及被告繪製同心圓檢測圖樣等補強證據已
    足資擔保被告於本院調查中所為上開任意性自白具有相當程度之真實性，而得使
    本院確信被告前述自白之犯罪事實確屬真實，本院自得依被告自白及各該補強證
    據認定被告有為前述犯行。本件事證明確，被告之犯行堪以認定。
四、核被告所為，係犯刑法第一百八十五條之三服用酒類不能安全駕駛動力交通工具
    而駕駛罪。原審以被告前開犯行事證明確，且曾於九十年間因公共危險及過失致
    死案件，經台灣高等法院花蓮分院於九十年十月十一日以九十年度交上易字第三
    十二號判決分別判處役拘五十日及有期徒刑十月，緩刑三年確定在案，竟仍不知
    悔改，再犯本件公共危險案件，判處被告有期徒刑六月，如易科罰金以三百元折
    算一日，其認事用法均無違誤，量刑堪稱妥適。被告上訴意旨雖謂：係因工作償
    債所需及照顧高齡母親等龐大經濟壓力，需利用假日赴ＰＵＢ兼職服務生賺取小
    費，為滿足顧客邀飲心態，不得已乃與彼等共同服用酒類，嗣下班後須將前揭自
    用小客車交還其所服務正職公司，遂駕駛車輛在道路上行駛，經此刑之追訴及判
    決後，已深感悔悟，絕無再犯之虞，從而請求從輕量刑云云，復提出花蓮縣吉安
    鄉太昌村長黃欽山出具之扶養證明書、協議書及獅鷲文化有限公司變更登記表影
    本等件附卷為憑。惟按汽車駕駛人飲用酒類或其他類似物後其吐氣所含酒精濃度
    超過每公升零點二五毫克或血液中酒精濃度超過百分之零點零五以上者，不得駕
    車，現行道路交通安全規則第一百十四條第二款、道路交通管理處罰條例第三十
    五條第一項第一款分別定有明文，嗣因服用酒類或其他相類之物過量致意識模糊
    ，以致駕車肇事之情形鉅增，為達防止交通事故發生之目的，乃於八十八年四月
    二十一日在刑法公共危險罪章中增訂第一百八十五條之三之規定，希冀有效杜絕
    國人酒後駕車之惡習。本件被告有如事實欄所載前案科刑及刑之執行情形，有台
    灣高等法院被告全國前案紀錄表、台灣花蓮地方法九十年度交易字第九十三號刑
    事判決及台灣高等法院花蓮分院九十年度交上易字第三十二號刑事判決各一份在
    卷可稽，其雖未構成累犯，但殷鑑不遠，當知之甚稔，更應潔身自愛，注意酒後
    不能駕車之規定，以維護公共安全，然本次其酒後吐氣所含酒精成份每公升為零
    點七三毫克，超逾安全駕駛之標準每公升為零點二五毫克以上達數倍，其飲用酒
    類後，已達不能安全駕駛動力交通工具之狀態而仍為駕駛行為，危及其他道路交
    通參與者之安全，若予輕判，將無警懲之效。從而，被告請求輕判云云，亦不足
    取，其上訴意旨並無理由，應予駁回其上訴。
五、據上論斷，依刑事訴訟法第四百五十五條之一第一項、第三項、第三百六十八條
    ，判決如主文。
本案經檢察官黃東焄到庭執行職務。
中　　　華　　　民　　　國　　九十三　　年　　　七　　　月　　　五　　　日
                                      臺灣臺北地方法院交通法庭
                                          審判長法  官  洪  文  慧
                                                法  官  陳  婷  玉
                                                法  官  鄧  德  倩
右正本證明與原本無異。
本判決不得上訴。
                                                書記官  石  幸  代
中　　　華　　　民　　　國　　九十三　　年　　　七　　　月　　　五　　　日
